臺灣高等法院臺中分院刑事判決　
109年度上訴字第1965號
上  訴  人  
即  被  告  陳宣儒


                  （另案於法務部○○○○○○○○○○○執行中）
選任辯護人  黃珮茹律師（法扶律師）
上列上訴人即被告因違反毒品危害防制條例案件，不服臺灣臺中
地方法院108年度訴字第2784號，中華民國109年6月10日第一審
判決（起訴案號：臺灣臺中地方檢察署108年度偵字第20357號）
，提起上訴，本院判決如下：
    主  文
上訴駁回。
    事  實
一、乙○○明知3,4-亞甲基雙氧苯基乙基胺戊酮、甲苯基乙基胺戊
    酮、硝甲西泮、硝西泮分別係屬毒品危害防制條例第2條第2
    項第3款、第4款列管之第三、四級毒品，依法均不得持有、
    販賣，竟仍意圖營利，基於販賣第三級、第四級毒品之犯意
    ，以其持用之門號0000000000號行動電話作為聯絡工具與購
    毒者即少年陳○豪（民國00年00月生，真實姓名、年籍詳卷
    ）聯繫，先後於附表一編號1至3所示之時間、地點，以如附
    表一編號1至3所示數量、價格，販賣含有上開第三、四級毒
    品成份之粉紅色小惡魔包裝毒咖啡包予陳○豪3次，並收取如
    附表一相應編號所示之對價完成交易。嗣因陳○豪於108年4
    月12日中午12時許，在校內施用前揭購買之毒咖啡包，遭師
    長發現而報警處理，經警持臺灣臺中地方法院核發搜索票，
    前往乙○○住處臺中市○○區○○路000巷00號搜索，當場扣得如
    附表二編號1至11所示之物，始查獲上情。
二、案經臺中市政府警察局太平分局報告臺灣臺中地方檢察署檢
    察官偵查起訴。
    理  由
一、證據能力：
　　本件判決認定事實所引用之卷內證據，並無證據證明係公務
    員違背法定程序所取得，且經檢察官、上訴人即被告乙○○（
    以下稱被告)、辯護人表示就證據能力部分無意見，均無爭
    執證據能力，且本院審酌該等證據資料製作時之情況，並無
    違法不當及證明力明顯過低之瑕疵，堪認作為證據應屬適當
    ，俱有證據能力。
二、認定犯罪事實所憑證據及理由：
　㈠上開犯罪事實，業據被告迭於警詢、偵查、原審及本院審理
　　中坦承不諱，核與證人陳○豪於警詢及偵查中之證述（偵卷
    第59至63、66至67、223頁）大致相符，並有臺中市政府警
    察局太平分局108年7月22日、108年4月16日查獲涉嫌毒品案
    件毒品初驗報告及扣案毒品照片（偵卷第51至54、79至85頁
    ）、通訊軟體LINE對話訊息內容翻拍照片（偵卷第91至95頁
    ）、行動電話通話紀錄翻拍照片（偵卷第97至100頁）、衛
    生福利草屯療養院108年4月26日草療鑑字第1080400322號鑑
    驗書（偵卷第77頁）、臺灣臺中地方法院108年聲搜字第104
    8號搜索票（偵卷第37至41頁）、臺中市政府警察局太平分
    局搜索、扣押筆錄暨扣押物品目錄（偵卷第43至47、109至1
    13、115至119頁）、指認犯罪嫌疑人紀錄表（偵卷第69至70
    頁）、勘察採證同意書（偵卷第129頁）、臺中市政府警察
    局太平分局扣押物品清單（偵卷第239、257頁）、扣押物品
    清單（原審卷第39、43頁）等可佐。又本件扣案如附表二編
    號1所示之粉紅色小惡魔包裝毒咖啡包60包，經送內政部警
    政署刑事警察局鑑驗結果，確含有3,4-亞甲基雙氧苯基乙基
    胺戊酮、甲苯基乙基胺戊酮、硝甲西泮第三級毒品，及硝西
    泮之第四級毒品成分，驗前總毛重544.06公克（包裝總重約
    58.80公克），驗前總淨重約485.26公克，該等咖啡包檢出3
    ,4-亞甲基雙氧苯基乙基胺戊酮純度約1％，驗前總純質淨重
    約4.85公克；而甲苯基乙基胺戊酮、硝甲西泮、硝西泮則均
    屬微量，純度未達1％，無法據以估算（總）純質淨重等情，
    有內政部警政署刑事警察局108年9月3日刑鑑字第108007354
    8號鑑定書可稽（偵卷第245至249頁）。足認被告之自白與
    事實相符，堪予採信。
  ㈡販賣毒品之所謂販賣行為，係行為人基於營利之目的，而販
    入或賣出毒品而言。販賣毒品者，其主觀上須有營利之意圖
    ，且客觀上有販賣之行為，即足構成，至於實際上是否已經
    獲利，則非所問。而販賣毒品既係違法行為，非可公然為之
    ，亦無公定價格，係可任意分裝增減份量，且每次買賣之價
    格、數量，亦隨時依雙方之關係深淺、資力、需求量、對行
    情之認知、來源是否充裕、查緝是否嚴緊、購買者被查獲時
    供述購買對象之可能風險之評估等因素，而異其標準，機動
    調整，非可一概論之。查本件被告與證人陳○豪並非至親，
    且各次毒品交易均屬有償行為，又係在特定約定地點交付毒
    品並收取價款，倘非有利可圖，自無承擔高度風險並耗費時
    力聯繫、奔走之理。況被告於原審供承：伊販賣毒品可獲得
    免費毒品施用等語（原審卷第172 、209頁），已足認其有
    自毒品量差牟利之營利意圖甚明。
　㈢綜上所述，本案事證明確，被告之犯行均堪予認定，應依法
    論科。
三、論罪科刑：
  ㈠新舊法比較：
　　按行為後法律有變更者，適用行為時之法律。但行為後之法
    律有利於行為人者，適用最有利於行為人之法律，刑法第2
    條第1項定有明文。查被告行為後，毒品危害防制條例業於1
    09年1月15日經總統公布修正，其中與本案相關之毒品危害
    防制條例第4條第3項、第4項之販賣第三級、第四級毒品罪
    ，修正後均提高罰金刑，對於成年人販賣毒品予未成人及販
    賣混合二種以上毒品者，修正並增訂毒品危害防制條例第9
    條第1項、第3項加重其刑之規定（以上均於同年7月15日施
    行），並未較有利於被告，依刑法第2條第1項前段規定，自
    應適用行為時即修正前毒品危害防制條例第4條第3項、第4
    項之規定論處。
　　另被告對於本案犯行於偵查、原審及本院歷次審判中均自白
    ，不論依修正前或修正後毒品危害防制條例第17條第2項規
    定，均合於自白減輕之情，對於被告而言並無利或不利，此
    部分依一般法律適用之原則，逕予適用現行有效之法律。
　㈡3,4-亞甲基雙氧苯基乙基胺戊酮、甲苯基乙基胺戊酮、硝甲
    西泮，以及硝西泮，依成癮性、濫用性及對社會危害性之程
    度，已分別列為毒品危害防制條例第2條第2項第3款、第4 
    款所定之第三級、第四級毒品，禁止非法持有、販賣。故核
    被告如附表一編號1至3所示犯行，均係犯修正前毒品危害防
    制條例第4條第3項、第4項之販賣第三級、第四級毒品罪。
　　本件扣案如附表二編號1所示粉紅色小惡魔包裝毒咖啡包，
    所含第三、四級毒品之純質總淨重未逾（修正前毒品危害防
    制條例第11條第5項、第6項規定）20公克，有前述鑑定書可
    稽（偵卷第245至249頁），則被告行為時所持有上開第三級
    、第四級毒品，即均屬不罰之行為，並無刑事處罰之規定，
    自無「為販賣之高度行為所吸收，不另論罪」之情形。
　㈢被告就附表一編號1至3所示犯行，各係以一行為同時觸犯修
    正前毒品危害防制條例第4條第3項、第4項之販賣第三級、
    第四級毒品罪，依刑法第55條規定，皆應各從一重之販賣第
    三級毒品罪處斷。
  ㈣被告所犯如附表一編號1至3所示共3罪，犯意有別，行為互殊
    ，應予分論併罰。
  ㈤被告所為附表一編號1至3所示販賣第三級毒品之犯行，於偵
    查、原審及本院歷次審判中均自白，已如前述，故均應依毒
    品危害防制條例第17條第2項之規定，減輕其刑。
  ㈥依刑法第59條之酌量減輕其刑，必須犯罪另有其特殊之原因
    與環境等等，在客觀上足以引起一般人之同情，認為即予宣
    告法定最低刑期，猶嫌過重者，始有其適用；又刑法第59條
    所規定之酌量減輕其刑，係裁判上之減輕，必以犯罪之情狀
    顯可憫恕，認為科以最低度刑仍嫌過重者，始有其適用。如
    別有法定減輕之事由者，應優先適用法定減輕事由減輕其刑
    後，猶嫌過重時，方得為之（最高法院51年台上字第899號
    判例、98年度台上字第6342號、第5436號判決可資參照）。
    本件被告為成年人，竟販賣同時含有第三級、第四級毒品成
    份之本案毒咖啡包予少年，共計3次，少年在校內施用毒咖
    啡包，遭師長發現而報警查獲，其犯罪並無顯可憫恕之情狀
    ，且所犯修正前毒品危害防制條例第4條第3項之販賣第三級
    毒品罪，法定本刑為7年以上有期徒刑之罪，因有毒品危害
    防制條例條例第17條第2項減輕其刑規定之適用，最低度刑
    已大幅降低，被告上開犯行並無法重情輕之情形，其客觀上
    不足以引起一般普遍之同情，並無情輕法重或刑罰過苛之情
    ，原判決未適用刑法第59條規定減輕被告之刑，並無不適用
    法則或適用不當之違法。
　㈦被告就本案犯行，上訴意旨以其供出上手「王俊傑」即綽號
    「小0 」，請求減輕其刑云云。惟按毒品危害防制條例第17
    條第1項規定：「犯第4條至第8條、第10條或第11條之罪，
    供出毒品來源，因而查獲其他正犯或共犯者，減輕或免除其
    刑」，所稱「毒品來源」，係指被告原持有供己犯同條項所
    列之罪之毒品源自何人之謂。而所稱「因而查獲」，係指被
    告翔實供出毒品來源之具體事證，因而使有偵查（或調查）
    犯罪職權之公務員知悉而對之發動偵查（或調查），並因而
    查獲而言。查被告雖曾供述其毒品來源為「王俊傑」即綽號
    「小0」之人，然經原審合議庭調查結果，檢、警均未曾因
    被告之供述而查獲上開販賣毒品來源，有臺灣臺中地方檢察
    署109年3月11日中檢達民108偵20357字第1099023802號函、
    臺中市政府警察局太平分局109年3月13日中市警太平分偵字
    第1090009541號函（原審卷第163、165頁）。被告上訴意旨
    猶謂其上手為綽號「小0」王俊傑，並向檢察官檢舉告發上
    手（本院卷一第119至123頁），為究明是否因被告之供述因
    而查獲本案販賣毒品之其他正犯或共犯，本院特向原承辦本
    案及承辦被告檢舉告發上手案件之臺灣臺中地方檢察署函詢
    ，經臺灣臺中地方檢察署原承辦本案檢察官以109年12月15
    日中檢增民108偵20357字第1099131386號函覆本院：「本股
    並無因被告乙○○供述而查獲上手」等語（見本院卷一第143
    頁）、110年6月22日中檢謀民108偵20357字第1109061280號
    函覆本院：「本股並未因被告供述而查獲毒品來源或綽號『
    小0』之人涉嫌販賣毒品案件」等語（見本院卷二第33頁），
    嗣臺灣臺中地方檢察署承辦被告檢舉告發上手案件檢察官亦
    以110年年9月27日中檢謀海109他8741字第1109094231號函
    覆本院：「本署並未因乙○○供述而查獲任何上手」等語（見
    本院卷二第89頁）。是本案並未因被告供述而查獲其他正犯
    或共犯，即無毒品危害防制條例第17條第1項之減輕事由存
    在，自無逕依該條項減免其刑規定處遇之餘地，併此敘明。
　㈧原審法院因認被告之罪證明確，適用毒品危害防制條例第4條
    第3項、第4項（修正前）、第17條第2項、第19條第1 項，
    刑法第11條前段、第55條、第51條第5款、第38條第1 項、
    第38條之1第1項、第3項、第40條之2第1項等規定，並以行
    為人之責任為基礎，具體審酌被告正值青壯，有施用毒品之
    前科，知悉毒品殘害施用者身心健康之惡害，且明知持有、
    販賣毒咖啡包我國法制嚴格查禁之行為，因貪圖小利，屢次
    販售毒咖啡包予少年牟取私利，不僅助長他人施用毒品之惡
    行，亦使毒品於社會中流竄，破壞社會治安與善良秩序匪淺
    ，無視政府反毒政策；復衡以被告遭查獲時持有之毒咖啡包
    數量非微，種類亦屬繁多，危害非輕；惟念及被告犯後均坦
    認犯行，態度尚佳；本件販賣毒咖啡包之對象為少年陳○豪1
    人，販賣數量非鉅，次數為3次，獲利有限，兼衡被告之犯
    罪動機、目的、前科素行、各次交易之價金與數量，暨被告
    所自陳其為高中畢業之智識程度、先前擔任磁磚工、月收入
    約新臺幣（下同）30,000多元、未婚、育有1名4歲子女、整
    體經濟狀況勉持等語（見原審卷第210頁）之經濟、家庭生
    活狀況等一切情狀，依序量處有期徒刑3年8月、3年7月、3
    年8月，定應執行有期徒刑4年2月。並就沒收部分說明：扣
    案如附表二編號1所示之粉紅色小惡魔包裝毒咖啡包60包，
    經鑑驗結果，確含有3,4-亞甲基雙氧苯基乙基胺戊酮、甲苯
    基乙基胺戊酮、硝甲西泮第三級毒品，及硝西泮之第四級毒
    品成分，屬違禁物，被告供承係本案販賣所剩餘（見原審卷
    第172頁），均應依刑法第38條第1項規定沒收，至鑑驗所耗
    損之部分既已滅失，無庸宣告沒收；扣案如附表二編號2至5
     所示之HTC牌行動電話（含SIM卡）、夾鏈袋、手提袋、電
    子磅秤，皆係被告供本案販賣毒品所用之物（見原審卷第11
    7 、209頁），均應依毒品危害防制條例第19條第1項規定沒
    收；未扣案如附表一編號1至3所示被告販賣毒品之犯罪所得
    ，均應依刑法第38條之1第1項、第3項規定，宣告沒收，於
    全部或一部不能沒收或不宜執行沒收時，追徵其價額。上開
    多數沒收，依刑法第40條之2第1項規定，併執行之。其餘如
    附表二編號6至11所示之查扣物，因與本案之犯罪事實無關
    ，而不得於本案併予宣告沒收（最高法院103年度台上字第1
    326號判決、98年度台上字第4072號判決意旨參照），故不
    予宣告沒收等旨。核其認事用法均無違誤（原審判決雖未及
    比較新舊法，惟不影響本案犯罪事實認定及判決結果），量
    刑亦屬妥適，應予維持。被告上訴請求從輕量刑，其上訴並
    無理由，應予以駁回。
據上論斷，應依刑事訴訟法第368條，判決如主文。
本案經檢察官謝怡如提起公訴，檢察官甲○○到庭執行職務。
中　　華　　民　　國　 110　　年　　11　　月　　18　　日
             刑事第六庭    審判長法　官  唐  光  義
　　　　　　 　　　　　　　　    法　官  劉  柏  駿
　　 　　　　 　　　　　　       法　官  許  冰  芬                          
以上正本證明與原本無異。     
如不服本判決應於收受送達後20日內向本院提出上訴書狀，其未
敍述上訴理由者，並得於提起上訴後20日內向本院補提理由書(
均須按他造當事人之人數附繕本)「切勿逕送上級法院」。因疫
情而遲誤不變期間，得向法院聲請回復原狀。 

                                 書記官  陳  怡  芳
　　　　　　　　　　　　　　　　
中　　華　　民　　國　　110 　年　　11　　月　　18　　日
附表一：
編號 購毒者 交易時間   交易地點 交易數量 交易金額 宣告刑及沒收  1 陳○豪 108 年3 月27日凌晨1、2 時許 陳○豪位於臺中市太平區之住處（地址詳卷） 2包 1,000 元 乙○○犯販賣第三級毒品罪，處有期徒刑參年捌月。扣案如附表二編號一至五所示之物，均沒收之；未扣案之犯罪所得新臺幣壹仟元，沒收之，於全部或一部不能沒收或不宜執行沒收時，追徵其價額。  2 陳○豪 108 年4 月7 日凌晨4時30分許 乙○○位於臺中市○○路000 巷00號住處 1包 500 元 乙○○犯販賣第三級毒品罪，處有期徒刑參年柒月。扣案如附表二編號一至五所示之物，均沒收之；未扣案之犯罪所得新臺幣伍佰元，沒收之，於全部或一部不能沒收或不宜執行沒收時，追徵其價額。  3 陳○豪 108 年4 月12日上午7時許 乙○○位於臺中市○○路000 巷00號住處附近之光興路上 2包 1,000元 乙○○犯販賣第三級毒品罪，處有期徒刑參年捌月。扣案如附表二編號一至五所示之物，均沒收之；未扣案之犯罪所得新臺幣壹仟元，沒收之，於全部或一部不能沒收或不宜執行沒收時，追徵其價額。 

附表二：
編號 物品名稱與數量 備註  1 粉紅色小惡魔包裝毒咖啡包60包 驗前總毛重共544.06、驗前總淨重約485.26公克  2 HTC牌行動電話1支（含SIM 卡1 張） 門號0000000000  3 夾鏈袋2包   4 手提袋1個   5 電子磅秤1臺   6 安非他命1包 毛重0.23公克  7 銀色包裝咖啡包57包 總毛重共59.7959公克  8 DIABLO彩色方塊咖啡包2包 總毛重3.6009公克  9 紅色粉末1包 總毛重1.6004公克  10 吸食器2組   11 LG牌行動電話1支（無SIM卡）